臺灣高等法院刑事判決　　　　　　　　96年度上訴字第1404號
　　上　訴　人
　　即　被　告　甲○○
　　　　　　　　　　　　現於臺灣台北看守所
　　選任辯護人　魏早炳律師
　　　　　　　　陳恩民律師
　　　　　　　　魏翠亭律師
上列上訴人因違反槍砲彈藥刀械管制條例案件，不服臺灣新竹地
方法院95年度訴字第704號，中華民國96年3月9日第一審判決（
起訴案號：臺灣新竹地方法院檢察署95年度偵字第4568號），提
起上訴，本院判決如下：
    主  文
原判決撤銷。
甲○○未經許可，持有手槍，處有期徒刑陸年，併科罰金新臺幣
參拾萬元，罰金如易服勞役，以新臺幣壹仟元折算壹日，扣案如
附表編號一所示之制式手槍壹支、編號二、三所示之改造槍枝貳
支、編號四所示之制式子彈壹拾陸顆，均沒收之。
    事  實
一、甲○○明知非經中央主管機關內政部許可，不得持有制式手
    槍、子彈及可發射子彈具殺傷力之改造槍枝、子彈，竟未經
    許可，基於持有可發射子彈具殺傷力之改造槍枝及子彈之犯
    意，於民國92年底、93年初之某日，在新竹縣湖口鄉波羅村
    56之16六號其所經營之「逍遙谷卡拉ＯＫ」店內，以新臺幣
    （下同）12萬元之代價，向真實年籍姓名不詳綽號「阿燦」
    之成年男子購得如附表編號二、三所示之均具有殺傷力之仿
    ＢＥＲＥＴＴＡ廠八四型半自動手槍製造之槍枝換裝土造金
    屬槍管而成之改造手槍2支， 及如附表編號六所示之改造子
    彈50顆（其中19顆具殺傷力，其餘不具殺傷力），並未經許
    可而持有之。又未經許可，基於持有具殺傷力之制式手槍、
    子彈及改造子彈之犯意， 於93年1月間之某日晚間，在新竹
    縣湖口鄉某不詳處所，由綽號「老三」之成年男子張雲建抵
    償債務而交付持有如附表編號一所示之具有殺傷力之奧地利
    ＧＬＯＣＫ廠製一七型口徑九ｍｍ制式半自動手槍1支， 及
    如附表編號四、五所示之具殺傷力之制式子彈22顆、改造子
    彈13顆，並自購手提袋，一行為將上開制式槍枝及子彈與前
    揭購得之改造槍枝及子彈，均放置在其平日使用之車牌號碼
    二００二－ＰＪ號自用小客車後行李箱內而持有之。迨於95
    年8月15日凌晨1時40分許，為警在前揭「逍遙谷卡拉ＯＫ」
    店內執行臨檢，甲○○因心虛而將前開車輛之鑰匙丟棄，遭
    警發現此舉時，在未經有偵查權之機關或公務員發覺其有犯
    罪嫌疑前，主動向該管公務員即新竹縣警察局竹北分局警員
    自首申告犯罪，表示該車藏放有槍枝及子彈等語並自願接受
    裁判，嗣為警自該車後行李箱內扣得如附表所示之物，而知
    悉上情。
二、案經新竹縣警察局竹北分局報請臺灣新竹地方法院檢察署檢
    察官偵查起訴。
    理  由
一、按被告以外之人於審判外之言詞或書面陳述，除法律另有規
    定者外，不得作為證據，刑事訴訟法第159條第1項有明文規
    定。被告之自白，非出於強暴、脅迫、利誘、詐欺、疲勞訊
    問、違法羈押或其他不正之方法，且與事實相符者，得為證
    據，同法第156條第1項亦有規定。本案辯護人主張被告於警
    、偵訊所言，因違背經驗法則有顯不可信之情況，無證據能
    力云云，查以，被告於警、偵訊所為之陳述，係被告本人對
    自己犯罪行為所為之自白，並非被告以外之人於審判外之陳
    述，且辯護人又非係主張被告前開陳述係出於強暴、脅迫、
    利誘、詐欺、疲勞訊問、違法羈押或其他不正之方法而為自
    白，是辯護人主張被告警偵訊所言無證據能力云云，與前開
    刑事訴訟法證據能力相關法則不符，核無理由，先予敘明。
二、上揭被告甲○○持有槍、彈之事實，業據被告於警訊、偵查
    、原審審判時及本院審判時均自承不諱（ 參偵查卷第8至14
    、4 2至44、原審卷第198頁、本院96年5月31日審判筆錄）
    。 且有新竹縣警察局竹北分局95年8月15日對被告停放於新
    竹縣湖口鄉波羅村56之16號之車牌號碼2002－ＰＪ號自用小
    客車搜索所製作之搜索扣押筆錄（參偵查卷第18至20頁）、
    同日被告甲○○填具之同意搜索書（參偵查卷第17頁）、扣
    押物品目錄表（參偵查卷21頁），及證物照片九幀（參偵查
    卷第23至27頁）可證。復有如附表所示之制式槍枝、改造槍
    枝及大批制式子彈、改造子彈等物扣案可資佐證。而扣案如
    附表所示之物，經送內政部警政署刑事警察局鑑定，該局分
    別於95年8月15日以刑鑑字第0950121718號槍彈鑑定書（ 參
    偵查卷第50至55頁）、 同年10月11日刑鑑字第095144530號
    函（見原審卷第45頁）、同年12月11日刑鑑字第0950174537
    號函（見原審卷第76頁），該鑑定結果認：１、扣案如附表
    編號一所示之制式手槍1支（槍枝管制編號：0000000000）
    ，係奧地利ＧＬＯＣＫ廠製17型口徑9ｍｍ 制式半自動手槍
    ，槍管內具陸條右旋來復線，槍號為ＫＥ757， 機械性能良
    好，可擊發同口徑制式子彈，認具殺傷力。２、扣案如附表
    編號二所示之改造手槍1支（槍枝管制編號：0000000000）
    ，係由仿ＢＥＲＥＴＴＡ廠84型半自動手槍製造之槍枝，換
    裝土造金屬槍管而成之改造手槍，機械性能良好，可擊發適
    用子彈，認具殺傷力。３、扣案如附表編號三所示之改造手
    槍1支（槍枝管制編號：0000000000）， 係由仿ＢＥＲＥＴ
    ＴＡ廠84型半自動手槍製造之槍枝，換裝土造金屬槍管而成
    之改造手槍，機械性能良好，可擊發適用子彈，認具殺傷力
    。４、扣案如附表編號四、五所示之制式子彈及改造子彈共
  　35顆，鑑定情形如下：(1)21顆（試射6顆），認均係口徑9ｍ
    ｍ之制式子彈，認均具殺傷力；(2)1顆，認係口徑０點380吋
    之制式子彈，認具殺傷力；(3)13顆，認均係具直徑8點8ｍｍ
    金屬彈頭之土造子彈，均經分別實際試射，均可擊發，認均
    具殺傷力。５、扣案如附表編號六所示之改造子彈50顆，認
    均係具直徑9點0ｍｍ金屬彈頭之土造子彈，採樣17顆試射：
    8顆，均可擊發，認具殺傷力；另九顆，均無法擊發， 認不
    具殺傷力。其餘33顆經實際試射結果，11顆均可擊發，認具
    殺傷力；22顆均無法擊發，認不具殺傷力。故被告自白堪予
    事實相符，本案事證已臻明確，被告持有改造槍、彈之犯行
    洵堪認定，應予依法論科。
三、被告雖於警詢、偵查中供稱：制式手槍及制式子彈是綽號『
    老三』張雲健寄放我這裡的，因為當時他向我借調一些錢，
    他把槍彈暫時放在我這邊等語（分參偵查卷第9、11、14 、
    43頁）；復於原審羈押訊問、行準備程序時亦均供稱：…老
    三因為欠我四十幾萬，所以拿了一把制式手槍及制式子彈寄
    放在我這裡，我想他有錢應該會贖回去，…因為這是制式的
    ，又是人家寄放的，我有買手提袋把槍跟子彈放進去，就放
    在車子後車廂。…而且制式槍、彈都是寄藏的。等語（見原
    審卷第10、26頁），然查以，被告辯稱：槍枝是拿來抵帳，
    伊收受拿來防，伊以為寄藏是無罪的，所以才會承認是寄藏
    等語置辯，經查，被告雖係五十餘歲之思慮成熟男子，經營
    卡拉ＯＫ已有數年，且自稱有黑道背景，對於其持有制式槍
    彈之原因究竟是因寄放而暫時予以保管，抑或是自己為所有
    權人一節，當有清楚之辨識能力，固可認定，惟查以，被告
    並無槍砲前科犯行，此有本院被告前案紀錄表可參，而一般
    無法律專業背景的人對於「寄藏」或「持有」槍彈，兩者法
    定刑度幾無差別一節，實難期所能瞭解。對於持有槍枝之罪
    行，為圖卸免或減輕刑責，而供出係屬他人所有，亦屬常態
    。且如被告持有之制式手槍及子彈係屬他人暫時抵債寄藏，
    債務人理應會於短時間內贖回才是，或者被告亦會要求債務
    人償債取回，但被告持有該槍彈時間卻從93年1月起至95年8
    月為警獲止，長達2年半以上的時間，亦與常情有違， 何況
    被告將該槍枝隨時攜帶身邊，顯然是供己防身使用，應非屬
    抵債寄藏之情，故被告於原審及本院審判時所稱該制式槍彈
    是供己持有，而非寄藏，應非無據。
四、核被告甲○○就持有如附表編號二、三所示之槍枝及編號六
    所示之子彈部分，係犯槍砲彈藥刀械管制條例第8條第4項未
    經許可持有其他可發射子彈具有殺傷力之槍砲罪、同條例第
    12條第4項之未經許可持有子彈罪； 就寄藏如附表一之手槍
    及編號四、五所示之制式子彈及改造子彈部分，係犯同條例
    第7條第4項之未經許可寄藏手槍罪、 同條例第12條第4項之
    未經許可寄藏子彈罪。被告以一行為同時持有改造槍枝及子
    彈、制式槍枝、制式子彈彈，係屬一行為觸犯數罪名，應依
    刑法第55條想像競合犯之規定，從一重之槍砲彈藥刀械管制
    條例第7條第4項未經許可持有手槍罪論處。又被告在犯罪未
    發覺向在該處臨檢之警員告知自己持有槍彈等節，已據證人
    即警員林淑義、黃宏正、鄭翔證述明確（參原審卷第124至1
    36頁），雖公訴人以被告係心虛將汽車鑰匙丟入垃圾筒內，
    警員見狀持以欲開啟車輛時，被告始告稱車內有槍彈，故而
    認為被告因前開犯行終將被發現，才早一步在警員發現槍彈
    前告知持有槍彈，而非係對其犯行幡然悔悟，不符自首要件
    等語；惟按刑法第62條所謂發覺，固非以有偵查犯罪權之機
    關或人員確知其人犯罪無誤為必要，而於對其發生嫌疑時，
    即得謂為已發覺，但此項對犯人之嫌疑，仍須有確切之根據
    得為合理之可疑者，始足當之，若單純主觀上之懷疑，要不
    得謂已發生嫌疑， 有最高法院72年臺上字第641號判例可參
    ，查證人林淑義證述：「（在打開車廂確定槍之前，知否車
    內有槍和子彈？）我們是懷疑裡面有不法的東西，但並不知
    道是否為槍。」等語（見原審卷第125頁），另證人黃宏正
    亦證述：「（在要去看車子、被告說車有槍之前，你們知道
    車內有什麼？）不知道。」等語（見原審卷第132頁）， 可
    知在證人即警員林淑義等人開啟車廂前，僅係懷疑有不法情
    事，但並不清楚是何犯罪事實及是否存在，即開啟車廂前，
    警員並未發覺何犯罪事實存在，被告既在有偵查犯罪權之公
    務員發覺犯罪事實之前，告知自己犯行，並不逃避接受裁判
    ，已符合前揭自首要件，至於被告係持何原因自首抑或是不
    得不自首等節，並非自首須考量之要件之一。綜上，被告對
    於未發覺之前自首而受裁判，應依刑法第62條前段之規定，
    減輕其刑。
五、原審予以被告論罪科刑，固非無據，惟查以，原審認被告持
    有制式槍、彈係屬寄藏，尚有未合，理由詳如上述。上訴人
    即被告上訴意旨對於持有制式槍彈，認係持有，非屬寄藏，
    尚有理由，應由本院撤銷原判，另行判決。爰審酌被告甲○
    ○無視法令禁制，未經許可持有具殺傷力之改造手槍、子彈
    、制式手槍、子彈之犯罪動機、目的， 暨其持有槍枝共3支
    ，子彈數量亦非少，對社會具有潛在危險性，威脅社會秩序
    及一般人民之生命、身體安全，暨其犯罪手段、犯後尚能坦
    承犯行等一切情狀，量處如主文所示之刑及諭知罰金如易服
    勞役之折算標準，以資懲儆。
六、扣案如附表編號一、二、三所示之制式手槍1支、 改造手槍
    2支、附表編號四所示之制式子彈共16顆，均係屬違禁物 ，
    不問屬於犯人與否，應依刑法第38條第1項第1款之規定宣告
    沒收；至扣案如附表編號四、２所示之制式子彈6顆、 如附
    表編號五所示之改造子彈13顆，及如附表編號六２(1)之改造
    子彈8顆、３所示之改造子彈11顆等物， 均經鑑驗試射滅失
    ，已非違禁物，爰均不予宣告沒收。又扣案如附表編號六２
    (2)所示之改造子彈9顆及３所示之改造子彈22顆等物， 因鑑
    定結果均無殺傷力，非為違禁物，爰亦均不予宣告沒收之，
    併此敘明。
據上論斷，應依刑事訴訟法第369條第1項前段、第364條、第299
條第1項前段，槍砲彈藥刀械管制條例第7條第4項、 第8條第4項
、第12條第4項，刑法第11條前段、第55條、第62條前段、 第42
條第3項、第38條第1項第1款。判決如主文。
本案經檢察官周誠南到庭執行職務。
中　　華　　民　　國　　96　　年　　6　　月　　14　　日
　　　　　　　　　刑事第４庭    審判長法　官  蔡秀雄
　　　　　　　　　　　　　　　　　　  法　官  鄭水銓
　　　　　　　　　　　　　　　　　　  法　官  周煙平
以上正本證明與原本無異。
如不服本判決，應於收受送達後十日內向本院提出上訴書狀，其
未敘述上訴之理由者並得於提起上訴後十日內向本院補提理由書
（均須按他造當事人之人數附繕本）。
                                      書記官  蕭麗珍
中　　華　　民　　國　　96　　年　　6 　　月　　20　　日
附錄：本案論罪科刑法條全文
槍砲彈藥刀械管制條例第7條第4項
未經許可，持有、寄藏或意圖販賣而陳列第 1 項所列槍砲、彈藥
者，處 5 年以上有期徒刑，併科新台幣 1 千萬元以下罰金。
槍砲彈藥刀械管制條例第8條第4項
未經許可，持有、寄藏或意圖販賣而陳列第 1 項所列槍枝者，處
 3年以上10年以下有期徒刑，併科新臺幣700萬元以下罰金。
槍砲彈藥刀械管制條例第12條第4項
未經許可，持有、寄藏或意圖販賣而陳列子彈者，處 5 年以下有
期徒刑，併科新台幣 300 萬元以下罰金。
附表：
┌──┬──────────────┬────┬────────────┐
│編號│ 物      品      名      稱 │查扣數量│備                    註│
├──┼──────────────┼────┼────────────┤
│ 一 │奧地利ＧＬＯＣＫ廠製17型口徑│一支    │1、九十五年度槍保管字第 │
│    │9ｍｍ槍管內具陸條右旋來復線 │        │   八號扣押中（扣押物品 │
│    │，槍號為KE757，機械性能良好 │        │   清單見本院卷第八０頁 │
│    │，可擊發同口徑制式子彈具殺傷│        │   ）。                 │
│    │力之制式半自動手槍（槍枝管制│        │2、依刑法第38條第1項第1 │
│    │編號：0000000000）│        │   款，沒收。           │
│    │                            │        │                        │
├──┼──────────────┼────┼────────────┤
│ 二 │仿ＢＥＲＥＴＴＡ廠84型半自動│一支    │1、九十五年度黃保管字第 │
│    │手槍製造之槍枝，換裝土造金屬│        │   一一四號扣押中（扣押 │
│    │槍管而成，機械性能良好，可擊│        │   物品清單見本院卷第八 │
│    │發適用子彈，具殺傷力之改造手│        │   一頁）。             │
│    │槍（槍枝管制編號：一一０二一│        │2、依刑法第38條第1項第1 │
│    │五六三五九）                │        │   款，沒收。           │
├──┼──────────────┼────┼────────────┤
│ 三 │仿ＢＥＲＥＴＴＡ廠84型半自動│一支    │1、九十五年度黃保管字第 │
│    │手槍製造之槍枝，換裝土造金屬│        │   一一四號扣押中（扣押 │
│    │槍管而成，機械性能良好，可擊│        │   物品清單見本院卷第八 │
│    │發適用子彈，具殺傷力之改造手│        │   一頁）               │
│    │槍（槍枝管制編號：一一０二一│        │2、依刑法第38條第1項第1 │
│    │五六三六０）                │        │   款，沒收。           │
├──┼──────────────┼────┼────────────┤
│ 四 │具殺傷力之制式子彈          │二十二顆│1、九十五年度彈保管字第 │
│    │                            │（共沒收│   一０八號扣押中（扣押 │
│    │                            │十六顆）│   物品清單見本院卷第七 │
│    │                            │        │   八、七九頁）。       │
│    │                            │        │2、二十一顆，認均係口徑 │
│    │                            │        │   9mm 之制式子彈，認均 │
│    │                            │        │   具殺傷力，經試射六顆 │
│    │                            │        │   ，鑑驗用罄，餘十五顆 │
│    │                            │        │   依刑法第38條第1項第1 │
│    │                            │        │   款，沒收             │
│    │                            │        │3、一顆，認係口徑0.380吋│
│    │                            │        │   之制式子彈，認具殺傷 │
│    │                            │        │   力，依刑法第38條第1項│
│    │                            │        │   第1款，沒收。        │
├──┼──────────────┼────┼────────────┤
│ 五 │改造子彈（具直徑8.8mm金屬彈 │十三顆  │1、九十五年度彈保管字第 │
│    │頭之土造子彈）              │（均不沒│   一０八號扣押中（扣押 │
│    │                            │收）    │   物品清單見本院卷第七 │
│    │                            │        │   八、七九頁）。       │
│    │                            │        │2、十三顆，認均係具直徑8│
│    │                            │        │   .8mm 金屬彈頭之土造子│
│    │                            │        │   彈，採樣四顆試射，均 │
│    │                            │        │   可擊發，認具殺傷力； │
│    │                            │        │   餘九顆，再經實際試射 │
│    │                            │        │   ，均可擊發，認均具殺 │
│    │                            │        │   傷力，因均經鑑定滅失 │
│    │                            │        │   ，不沒收。           │
├──┼──────────────┼────┼────────────┤
│ 六 │改造子彈（具直徑9.0mm金屬彈 │五十顆  │1、九十五年度彈保管字第 │
│    │頭之土造子彈）              │（均不沒│   一０八號扣押中（扣押 │
│    │                            │收）    │   物品清單見本院卷第七 │
│    │                            │        │   八、七九頁）。       │
│    │                            │        │2、採樣十七顆：         │
│    │                            │        │（1）八顆，均可擊發，認 │
│    │                            │        │     具殺傷力，經鑑定滅 │
│    │                            │        │     失，不沒收。       │
│    │                            │        │（2）九顆，均無法擊發， │
│    │                            │        │     認不具殺傷力，不沒 │
│    │                            │        │     收。               │
│    │                            │        │3、餘三十三顆，經實際試 │
│    │                            │        │   結果，11顆均可擊發， │
│    │                            │        │   認具殺傷力，因鑑定滅 │
│    │                            │        │   失，不沒收。另22顆， │
│    │                            │        │   均無法擊發，認不具殺 │
│    │                            │        │   傷力，不沒收。       │
│    │                            │        │                        │
└──┴──────────────┴────┴────────────┘
